臺灣高等法院臺南分院刑事裁定　　　　　96年度交抗字第57號
抗　告　人　甲○○
上列抗告人因違反道路交通管理處罰條例案件，不服臺灣臺南地
方法院中華民國96年1月23日所為裁定（95年度交聲字第799號）
，提起抗告，本院裁定如下：
    主  文
抗告駁回。
    理  由
一、抗告意旨略以：
  (一)抗告人居住於台南市東區，案發當日下午5時始自台南縣仁
    德鄉○○路○段541之2號上班地點下班，約30分鐘車程到達
    台南市○區○○路550巷之聖功會幼稚園接小兒葉信邦放學
    。
  (二)因小兒葉信邦除父母外無其他親人可代為觀護，故放學後皆
    於父母身旁。案發當時其父葉瑾彰正於遠東銀行上班，抗告
    人騎案發車牌之機車接小兒放學，即已將近17時40分，絕無
    可能於17時45分再騎往案發地點，且載同小兒亦不可能高速
    行駛。
  (三)案發當日晚間約18時至18時30分即搭友人郭美連之汽車前往
    「特易購」量販店用餐及購物，前次開庭時因事無法到庭作
    証，特書証明書以資証明，並徵其同意於下次蒞庭作証。
  (四)查永康市○○路與中華路皆為30米之道路，地處台南市與永
    康市交界之交通要道，案發當時17時45分為下班時間，車流
    異常頻繁，在30米以外地方目視UOL-032之車牌，其發生錯
    誤之機會，亦非不可能。為此抗告，求為撤銷原裁定。
二、原裁定以：
  (一)抗告人即受處分人所有之車牌號碼UOL-032號輕機車，經台
    南縣警察局永康分局警員，以95年5月12日下午5時45分許，
    經人駕駛行經台南縣永康市○○路與中央路路口時，有鳴笛
    攔查未依規定停止逃逸拒查之違規事由予以製單舉發。後再
    經原處分機關，以抗告人之違規事實明確，乃依處罰條例第
    60條第1項及第63條第1項之規定，裁處抗告人3000元，並記
    違規點數1點之事實，有：原處分機關嘉監南字第裁74-M0
    0000000號裁決書。臺南縣警察局永康分局南縣警交字第M
    00000000號舉發違反道路交通管理事件通知單等件為證，且
    為抗告人所不否認，此部分事實當可認定。
  (二)證人即舉發本件違規之員警王家明，於95年9月12日，95年
    度交聲字第798號案 (該案係抗告人違規未依二段式左轉，
    為警舉發，與本件時地相同)調查時結證稱：「本件是我舉
    發的，異議人是違規未兩段式左轉，還有不服稽查 (即指本
    件)。」、「違規的行為人是否在場的甲○○小姐我不知道
    ？因為當時戴安全帽，我們的重點是在記車牌，所以對騎車
    騎士沒有特別印象，是不是在庭的異議人我無法辨識。」、
    「當時舉發違規的機車確實是UOL-032。」、「我沒有誤記
    的可能。我當天負責記下3位機車騎士，只有這位異議人異
    議。且當天我離在庭的異議人很近，紀錄車號的距離大約20
    公尺左右，因為異議人是從我的前面騎過去。」等語 (見原
    審卷第31、32頁)，核與證人王家明95年5月12日19時執勤完
    畢返回派出所後，即行填載工作記錄簿略謂：於17時45分、
    18時、18時20分，各機車騎士UOL-032、NHG-208、L8G-85 1
    因違規二段式左轉後鳴笛未依規定停止並逃逸拒查等情大致
    相符，亦有台南縣警察局永康分局95年12月25日南縣永警偵
    字第09500244 82號函附該分局大橋派出所95年5月12日員警
    工作紀錄簿1紙附卷可稽 (見原審卷第57頁)。
  (三)至抗告人提出之葉信邦在學證明書、學校收費收據，僅能證
    明葉信邦確實就讀於台南市私立聖公會幼稚園之事實；購物
    收據僅能證明「有人」購買購物收據內所示物品之事實；員
    工出勤證明書，僅能證明抗告人於翊風有限公司任職之事實
    。以上均無法證明抗告人於上述時地有接送葉信邦放學；或
    有於上揭時地購物，即無於上揭時地騎乘機車拒絕攔查之違
    規事實。又縱認上揭證據得以證明抗告人於上揭時間，並未
    騎乘機車行經上揭地點，亦無法證明抗告人以外之其他人未
    曾於上揭時間，騎乘上揭機車行經上述地點。
  (四)再本件製單之員警王家明為依法執行勤務，與抗告人毫無怨
    懟，衡情當無自陷偽證罪而構詞誣賴抗告人之理，復查無積
    極證據足以證明證人上開證述係屬虛偽，且交通警察製單舉
    發違反道路交通管理處罰條例所列之違規事實，本質上為行
    政處分，係公務員基於職務上之權力，依法就特定之具體事
    件所為之具公法上效果之單方面行政行為，基於公務員為公
    法上行為具有公信力之原則，該行政行為當可被推定為真正
    ，其據以依法處分之事實認定亦為正確無誤。本此公信原則
    ，乃立法者賦予行政機關制定違反道路交通事件統一裁罰標
    準及處理細則，使執勤警員得當機處分以達其維護交通秩序
    、安全之行政目的。再按執行交通勤務警察依法律規定製單
    舉發違反道路交通管理處罰條例所列之違規事實，並由公路
    主管機關加以處罰，即係行政處分，抗告人不服公路主管機
    關所為之處罰，依道路交通管理處罰條例第87條之規定向管
    轄地方法院聲明異議，自屬行政救濟程序，其舉證責任分配
    ，應採民事訴訟上舉證責任分配原則，87年10月28日修正公
    布之行政訴訟法第136條同揭此旨，而明文規定準用民事訴
    訟法第277條舉證責任分配之原則。是此，抗告人雖以前情
    置辯，惟就其本人及其他第3人於上揭時地，未騎乘UOL-032
    號機車有違規乙節，並未提出確實事證以供本院調查，是其
    所辯尚非可信，本院亦查無任何證據足資證明執勤員警有捏
    造事實違法取締之情事存在，則執勤警員本其維護交通秩序
    、安全職責所為之舉發，自應受到合法、正確之推定。
  (五)再警方取締交通違規事件，其以照相、錄影方式取證者，固
    足為違規之證明，惟警員當場舉發者，舉發之員警本身之目
    睹、耳聞，亦為違規人違規之證明，非必所有之違規事件，
    均需有照相或錄影方足為違規之證據。況警察執行勤務，事
    項繁瑣，且違規情形一過即逝，並非長期存在，何能要求警
    察必備有照相、錄影取證？是本件縱無舉發照片、錄影為佐
    證，然抗告人之違規行為既經本件製單之員警王家明於原審
    調查時結證在卷，復業將抗告人上揭違規事實記載於工作記
    錄簿明確，且其所述內容並無何矛盾或違背經驗法則之處，
    自得為本院判斷之依據。
  (六)抗告人前述違規事實，係違反處罰條例第60條第1項之規定
    ，已如前述。揆諸上開說明，原處分機關據此引用前開法條
    第60條第1項及第63條第1項第1款裁處抗告人3000元並記違
    規點數1點於法尚無違誤。抗告人之異議無理由，應予駁回
    。
三、本院經核，原審裁定，認事用法，均無違誤。抗告意旨雖以
    上開情詞指摘原裁定不當。但查：
  (一)抗告人雖辯稱其於案發時間前往台南市○○路五五０巷之聖
    功會幼稚園接其兒子，事後又搭其友人之汽車前往「特易購
    」量販店用餐及購物，不可能駕駛該機車違規，此節有該幼
    稚園之園長及陳老師及友人郭美連可茲証明，並有其友人書
    立之証明書可証云云。然按員警當場不能或不宜攔截製單舉
    發者，得逕行舉發，而逕行舉發，應記明車輛牌照號碼、車
    型等可資辨明之資料，以汽車所有人為被通知人製單舉發，
    為道路交通管理處罰條例第7-2條第1項、第4項所明定；而
    受舉發違反道路交通管理事件之受處罰人，認為受舉發之違
    規行為應歸責他人者，應於舉發違反道路交通管理事件通知
    單應到案日期前，檢附相關證據及應歸責人相關證明文件，
    向處罰機關告知應歸責人，處罰機關應即另行通知應歸責人
    到案依法處理，逾期未依規定辦理者，仍依本條例各該違反
    條款規定處罰，亦為道路交通管理處罰條例第85條第1項所
    明文。是以抗告人需提出確實事證以證明其本人及「其他第
    三人」未於上揭時地騎乘UOL-032號機車有違規之情節，始
    可免於裁罰。然而抗告意旨所提之事證業於原審提出且經審
    酌，其無非係以抗告人之騎車習慣、生活作習及違規行為發
    生時點後與友人前往量販店購物之行程推論抗告人未於上揭
    時地騎乘UOL-032號機車違規，但仍無法確實證明抗告人或
    「其他第三人」未於95年5月12日「17時45分」之時間騎乘U
    OL-032號機車於永康市○○路與中華路口違規，本院自難以
    此推論而否認員警合法、正確之舉發；此外，縱令該幼稚園
    之園長及陳老師或抗告人友人郭美連証明抗告人有上開習慣
    ，或確有至「特易購」購物，但亦無証據足証「當日除抗告
    人外，並無其他第三人騎乘該機車違規」之情，抗告人所辯
    ，自難信採。
  (二)抗告人雖又辯稱「該違規路段係交通要道，案發當時17時45
    分為下班時間，車流異常頻繁，在30米以外地方目視UOL-03
    2之車牌，其發生錯誤之機會，亦非不可能」云云。但查，
    本院審酌証人王家明於原審所為之上開証詞，及証人王家明
    95年5月12日19時執勤完畢返回派出所後，即行填載工作記
    錄簿略謂：於17時45分、18時、18時20分，各機車騎士UOL-
    032、N HG-208、L8G-851因違規兩段式左轉後鳴笛未依規定
    停止並逃逸拒查等情，有台南縣警察局永康分局95年12月25
    日南縣永警偵字第0950024482號函附該分局大橋派出所95年
    5月12日員警工作紀錄簿一紙附卷可稽，本件尚無証據足証
    証人王家明有「誤認」之情事，抗告人上開所辯，亦無可採
    。
四、綜上所述，抗告人抗告並無理由；原裁定以抗告人有上開違
    規之事實，原處分機關因而依道路交通管理處罰條例第60條
    第1項、第63條第1項第1款裁處抗告人罰鍰3000元，並記違
    規點數1點，核無不當或違法，爰將抗告人之聲明異議予以
    駁回，本院經核尚無不當。抗告人猶執前詞，指摘原裁定不
    當，並無理由，應予駁回。
五、據上論結，應依道路交通案件處理辦法第26條，刑事訴訟法
    第412條，裁定如主文。
中　　華　　民　　國　　96　　年　　5 　　月　　31　　日
                  刑事第四庭    審判長法　官　吳志誠
                                      法　官  羅心芳
                                      法　官  陳珍如
以上正本證明與原本無異。
不得再抗告。
　　　　　　　　　　　　　　　　　　　書記官　岑　玢
中　　華　　民　　國　　96　　年　　5 　　月　　31　　日
